【裁判字號】    91,交簡上,163
【裁判日期】    920313
【裁判案由】    過失傷害
【裁判全文】
臺灣臺北地方法院刑事判決                      九十一年度交簡上字第一六三號
    上  訴  人
    即  被  告  甲○○
右上訴人即被告因過失傷害案件，不服本院台北簡易庭於民國九十一年五月二十五日
所為九十年度北交簡字第三七二九號第一審簡易判決（聲請簡易判決處刑案號：台灣
台北地方法院檢察署九十年度偵字第一四四九二號）提起上訴，本院管轄之第二審合
議庭判決如左：
    主      文
原判決撤銷。
甲○○因過失傷害人，處拘役貳拾伍日，如易科罰金，以參佰元折算壹日。
    事      實
一、甲○○於民國九十年一月二十六日晚間十時四十分許，駕駛車號ＥＶ－七一四七
    號自小客車，沿台北市○○街八十巷北往南行駛，行經該巷與台北市○○路○段
    二六一巷無號誌之交岔路口時，本應注意汽車行經無號誌之交岔路口，應減速慢
    行，作隨時停車之準備，且當時天候晴、夜間有照明、路面乾燥、無缺陷、無障
    礙物、視距良好，並無不能注意情事，竟疏未減速即貿然通過路口，適李俊德騎
    乘車號ＰＮＥ—七五三號重型機車搭載丙○○沿台北市○○路○段二六一巷西向
    東行駛，亦行至該路口，李俊德因疏未注意寶興街八十巷口設有禁止左轉標誌，
    且西園路二段二六一巷南側路段為東向西單行道，在前開交岔路口西向東之車輛
    僅能做左、右轉向通行，不能直行，李俊德仍率爾續由西向東一路直行，且於行
    經前開交岔路口時亦未減速慢行，二車因而在前開交岔路口內發生碰撞，李俊德
    騎乘之機車倒地，並致所附載之乘客丙○○受有左大腿疼痛變形、左手挫傷、腫
    痛、淤青等傷害。嗣經路人報警處理，甲○○於警員前往處理時在場承認肇事接
    受裁判。
二、案經丙○○訴由台灣台北地方法院檢察署檢察官偵查聲請簡易判決處刑。
    理      由
一、被告甲○○經合法傳喚，無正當理由，未於本院所指定之九十二年二月二十六日
    審理期日到庭，爰不待其陳述，逕行判決。
二、被告甲○○雖未於本院審理時到庭，惟伊於本院調查時到庭坦認於前開時、地駕
    車與李俊德騎乘之機車發生碰撞，並致告訴人丙○○受傷等事實，但否認伊有過
    失，辯稱：本件事故係李俊德要闖單行道所致，當時伊車速並不快云云。經查：
    (一)右揭事實業據告訴人指訴歷歷，並經李俊德在偵查中到庭證述明確，復有道路
      交通事故調查報告表、交通事故談話紀錄表、道路交通事故補充資料表、照片
      八幀在卷可憑，告訴人因本件車禍受有如事實欄所載之傷，亦有台北市立和平
      醫院出具之診斷證明書附卷可考。
    (二)按汽機車行經無號誌交岔路口，應減速慢行，作隨時停車之準備，道路交通安
      全規則第九十三條第一項第三款定有明文，被告及李俊德均為已考領駕照之駕
      駛人，對此誠難諉稱不知，而依道路交通事故調查報告表所載，肇事路口未設
      有號誌，且事發當時天候晴、夜間有照明、路面乾燥、無缺陷、無障礙物、視
      距良好，並無不能注意情事。被告及李俊德於事發後分別向到場處理事故之交
      通警員表示：「肇事前我車沿寶興街八十巷由北向南直行至肇事地點時，我當
      時並不知道從西園路二段二六一巷西向東有機車騎出來，結果我車開過十字路
      口時，突然聽見碰撞聲，結果我車右前車門與沿西園路二段二六一巷西向東直
      行而來之機車車號ＰＮＥ—七五三左車頭碰撞而肇事：：：」、「肇事前我車
      沿西園路二段二六一巷西向東直行至肇事地點時，當我車行近肇事處時突然有
      輛自小客車車號ＥＶ－七一四七沿寶興街八十巷由北向南直行而來，我當時見
      狀立即煞車但還是來不及，我車左前車頭碰撞自小客右前車身而肇事：：：」
      等語，有交通事故談話紀錄表可憑（偵卷第十四頁、第十三頁參照），可知雙
      方行至肇事交岔路口均未依循前引規定減速慢行，以致發現對方時均反應不及
      而肇事，被告及李俊德對本件事故之發生同有過失甚明。又肇事交岔路口附近
      之寶興街八十巷口設有禁止左轉標誌，有照片可資佐證，且西園路二段二六一
      巷南側路段為東向西單行道，此觀之道路交通事故調查報告表之記載即明，故
      而在肇事交岔路口西向東之車輛僅能做左、右轉向通行，不能直行，惟李俊德
      已自承事發前其沿西園路二段二六一巷西向東一路直行（偵卷第二四頁訊問筆
      錄參照），是以當時其行車方向亦非正確，本件事故之發生，應由李俊德負主
      要肇責，被告之前開過失則屬次因，應堪認定。台北市車輛行車事故鑑定委員
      會亦認本件事故被告具行經無號誌路口未減速慢行之過失，李俊德則有轉彎車
      未讓直行車先行、行經無號誌路口未減速慢行之過失，有該會九十年九月二十
      日北鑑審字第九○六○二五八九○○號鑑定意見書在卷可參。又告訴人因本件
      車禍所受傷害，與被告之過失行為間有相當因果關係。本件事證明確，被告過
      失犯行堪以認定。
三、核被告所為，係犯刑法第二百八十四條第一項前段過失傷害罪。被告於肇事後未
    行離去，並於警員到場處理時在場坦承肇事，有警製自首調查表在卷可按，為對
    於未發覺之罪自首而接受裁判，應依刑法第六十二條前段規定減輕其刑。原審認
    被告被訴之犯罪行為事證明確，予以論科，固非無見，惟漏未審酌本件事故應由
    李俊德負主要肇責，被告之過失僅為事故發生之次因；另亦漏未審酌被告業已符
    合自首要件，未予減輕其刑，均有未洽。被告上訴仍空言否認犯罪，雖無理由，
    惟原判決既有上開可議之處，自應由本院將原判決撤銷改判。爰審酌被告過失之
    程度、所生危害、犯後猶矢口否認犯行，態度不佳等情狀，量處如主文所示之刑
    ，並諭知易科罰金之折算標準，以資懲儆。
據上論斷，依刑事訴訟法第四百五十五條之一第一項、第三項、第三百六十九條第一
項前段、第三百七十一條、第三百六十四條、第二百九十九條第一項前段，刑法第二
百八十四條第一項前段、第四十一條第一項前段、第六十二條前段，罰金罰鍰提高標
準條例第一條前段、第二條，判決如主文。
本案經檢察官乙○○到庭執行職務。
中      華      民      國      九十二      年     三     月    十三    日
                            台灣台北地方法院交通法庭
                                      審判長  法  官  劉壽嵩
                                              法  官  鄧德倩
                                              法  官  陳婷玉
右正本證明與原本無異。
不得上訴
                                              書記官  陳弘文
中      華      民      國      九十二      年     三     月    十七    日
附錄本案所犯法條全文
中華民國刑法第二百八十四條
 (過失傷害罪)
因過失傷害人者，處六月以下有期徒刑、拘役或五百元以下罰金，致重傷
者，處一年以下有期徒刑、拘役或五百元以下罰金。
從事業務之人，因業務上之過失傷害人者，處一年以下有期徒刑、拘役或
一千元以下罰金，致重傷者，處三年以下有期徒刑、拘役或二千元以下罰
金。


司法院資訊處製作；財團法人民間司法改革基金會備份。
